臺灣屏東地方法院刑事判決　　　　 96年度訴字第363、1253號
公　訴　人　臺灣屏東地方法院檢察署檢察官
被　　　告　甲○○
上列被告因違反毒品危害防制條例案件，經檢察官提起公訴（96
年度毒偵字第280 號）及追加起訴（96年度毒偵字第1140號），
嗣因被告就被訴及追加犯罪事實為有罪之陳述，並聽取當事人之
意見後，本院裁定改由受命法官獨任進行簡式審判程序並判決如
下：
    主  文
甲○○施用第一級毒品，累犯，有期徒刑拾月，減為有期徒刑伍
月；又施用第一級毒品，累犯，有期徒刑拾月，減為有期徒刑伍
月，扣案海洛因壹包（淨重零點零公克，空包裝重零點貳伍公
克），沒收銷燬。應執行有期徒刑捌月，扣案海洛因壹包（淨重
零點零公克，空包裝重零點貳伍公克），沒收銷燬。
    事  實  及  理  由
一、被告甲○○前於民國87年間，因施用毒品案件，經臺灣臺南
    地方法以87年度毒聲字第125 號裁定送觀察勒戒，因無繼續
    施用毒品傾向，於87年8 月9 日執行完畢出所，並由臺灣臺
    南地方法院檢察署以87年度偵字第7904號不起訴處分確定。
    又於88年間，因施用毒品案件，由臺灣臺南地方法院以88年
    度毒聲字第2486號裁定送觀察勒戒，因有繼續施用毒品傾向
    ，再由該院以88年度毒聲字第2894號裁定令入戒治處所施以
    強制戒治並由檢察官提起公訴，強制戒治部分，因其成效經
    評定為合格，經該院以89年度毒聲字第778 號裁定停止戒治
    並付保護管束，於保護管束期間，違反保護管束應遵守事項
    情節重大，由臺灣臺南地方法院以89年度毒聲字第3181 號
    裁定撤銷停止戒治，令入戒治處所施以強制戒治，起訴部分
    ，則由該院以88年度訴字第1163號判決判處有期徒刑1 年，
    被告不服提起上訴，經臺灣高等法院臺南分院以89年度上訴
    字第380 號判決駁回上訴確定。再於92年間，因施用毒品案
    件，經臺灣臺南地方法院以92年度毒聲字第1938號裁定令入
    戒治處所施以強制戒治並提起公訴，起訴部分經臺灣臺南地
    方法院以93年度訴緝字第58號判決判處有期徒刑1 年、4 月
    ，應執行有期徒刑1 年2 月確定。詎被告仍不知戒除毒癮，
    復於95年10月27日12時30分許回溯96小時前之某時（不含為
    警拘束自由之時間）、96年3 月27日16時許，分別在屏東縣
    麟洛鄉○○村○○路322 號租屋處及台南縣新化鎮○○○道
    路旁，以將第一級毒品海洛因加水稀釋，以注射針筒注射手
    臂之方式，施用第一級毒品海洛因二次，嗣分別於(一)95年10
    月27日11時30分許，在臺南縣新化鎮○○里○○路48號前，
    為警查獲；(二)在96年3 月29日17時30分許，在臺南縣新化鎮
    ○○路660 巷6 號前為警查獲，並扣得海洛因1 包淨重0.03
    公克（空包裝重0.25公克）。
二、經查：
  (一)本件被告為警查獲時所採集之尿液，經送驗後確呈嗎啡陽性
    反應，有卷存尿液檢體對照名冊2 紙、長榮大學確認報告2
    紙可稽。
  (二)毒品於尿液中排出之最長時限，受施用方式、個人體質及其
    代謝情況等因素影響，因個案而異，一般可檢出之最長時間
    為：海洛因服用後2 至4 天，安非他命1 至4 天，甲基安非
    他命1 至5 天，MDMA1 至4 天，此有本院歷年來審理施用毒
    品案件於職務上已知悉之行政院衛生署管制藥品管理局91年
    10月3 日管檢字第110436號函可佐。是被告被告於本院審理
    時坦承有於95年9 月30日20時許、96年3 月27日16時許，分
    別在屏東縣麟洛鄉○○村○○路322 號租屋處及台南縣新化
    鎮○○○道路旁，將第一級毒品海洛因加水稀釋，以注射針
    筒注射手臂之方式，施用第一級毒品海洛因二次等語，然依
    上開說明可知，本件被告第一次查獲時所採集尿液的時間係
    95年10月27日12時30分許，以此推算被告施用海洛因之時間
    ，應係「95年10月27日12時30分許回溯96小時前之某時（不
    含為警拘束自由之時間）」，而非被告所述之「95年9 月30
    日20時許」，起訴書記載「於95年10月27日中午12時30分採
    尿時間往前回溯72小時內之某時」，即有未洽，應予更正，
    附此敘明。
  (三)被告於上開一之(二)為警查獲時所扣得之白色粉末1 包，經送
    驗後含海洛因成分，淨重0.03公克（空包裝重0.25公克）乙
    節，有卷存法務部調查局鑑定書1 紙可證，此外並有扣案之
    海洛因1包淨重0.03公克（空包裝重0.25公克）可資證明。
  (四)另被告有上開戒毒療程及施用毒品前科，亦有臺灣高等法院
    被告前案紀錄表1 紙附卷可參，本件事證明確，被告有於上
    開時、地施用海洛因犯行，應可認定。
三、論罪科刑：
  (一)查海洛因，屬毒品危害防制條例第2 條第2 項第1 款所規定
    之第一級毒品，核被告所為，係犯毒品危害防制條例第10條
    第1 項之施用第一級毒品罪。
  (二)吸收犯：被告因施用第一級毒品海洛因而持有海洛因，並進
    而施用，其持有之低度行為為施用之高度行為吸收，不另論
    罪。
  (三)累犯：被告前因施用毒品案件，經臺灣臺南地方法院93年度
    訴緝字第58號判決判處有期徒刑1 年、4 月，應執行1 年2
    月；又犯竊盜罪，經本院以93年度訴字第576 號判決判處有
    期徒10月，上開三罪經本院以94年度聲字第206 號裁定應執
    行刑1 年10月確定，於95年4 月19日縮短刑期執行完畢，有
    上開卷存臺灣高等法院被告前案紀錄表可查，其於有期徒刑
    執行完畢後，五年以內故意再犯有期徒刑以上之罪，為累犯
    ，均應依法加重其刑。
  (四)數罪併罰：被告所犯上開二罪，因行為人各次施用毒品之行
    為，均係為滿足各該次之毒癮，於滿足毒癮後，該次行為即
    已完成，因此各次均為各自獨立之行為，各具獨立性，其前
    後次施用毒品行為間，自無密切不可分之關係，各自獨立構
    成同一施用毒品罪責，已如下無罪部分所述，故應分論併罰
    。
  (五)科刑：本院審酌被告有多次施用毒品犯行，有上開被告前案
    紀錄表可查，竟再為本案犯行，足見其不思悔改，自制力亦
    顯不佳，非入監服刑不足以戒絕矯正；惟考量被告於本院審
    理時即能坦承犯行，犯後態度良好，而其施用毒品行為於本
    質上係屬自我戕害行為，並未對社會造成直接而過鉅之損害
    ，反社會性之程度應屬較低等一切情狀，分別量處如主文所
    示之刑，又被告犯罪時間雖均在96年4 月24日以前 (含當日
    )， 雖本件被告係經通緝到案，然被告通緝時間係於96年9
    月18日，有卷存通緝書可證，並非在中華民國九十六年罪犯
    減刑條例施行前（96年7 月16日）通緝，自不適用中華民國
    九十六年罪犯減刑條例第5 條之規定，而仍應依中華民國九
    十六年罪犯減刑條例第2 條第1 項第3 款所定之減刑條件，
    應依該規定減其刑期為二分之一，並定其執行之刑，以資懲
    戒。扣案海洛因1 包（淨重0. 03 公克、空包裝重0.25公克
    ），應依毒品危害防制條例第18條第1 項前段規定，沒收銷
    燬之。
四、公訴及追加意旨另認：被告於95年年9 月30上午10時許、同
    日晚間8 時許，在其屏東縣麟洛鄉○○村○○路322 號住處
    房間內，各施用毒品海洛因1 次。另於95年9 月中旬至96
    年3 月37日止（扣除上開有罪部分），在台南縣新化鎮○○
    路421 號施用第一級毒品海洛因，因被告涉犯毒品危害防制
    條例第10條第1 項之施用第一級毒品罪等語。惟：
  (一)按犯罪事實應依證據認定之，無證據不得認定其犯罪事實；
    不能證明被告犯罪者，應諭知無罪之判決，刑事訴訟法第15
    4 條第2 項、第301 條第1 項分別定有明文。又按「被告或
    共犯之自白，不得作為有罪判決之唯一證據，仍應調查其他
    必要之證據，以察其是否與事實相符。」此刑事訴訟法第15
    6 條第2 項定有明文。
  (二)施用毒品非集合犯、接續犯：按集合犯係指立法者所制定之
    犯罪構成要件中，本即預定有數個同種類行為而反覆實行之
    犯罪而言。故是否集合犯之判斷，客觀上，自應斟酌法律規
    範之本來意涵、實現該犯罪目的之必要手段、社會生活經驗
    中該犯罪必然反覆實行之常態及社會通念等；主觀上，則視
    其反覆實施之行為是否出於行為人之一個犯意，並秉持刑罰
    公平原則，加以判斷之。稽以行為人施用毒品之原因，不一
    而足，其多次施用毒品之行為，未必皆出於行為人之一個犯
    意決定；且觀諸毒品危害防制條例第10條第1 項、第2 項施
    用毒品罪之構成要件文義衡之，實無從認定立法者本即預定
    該犯罪之本質，必有數個同種類行為而反覆實行之集合犯行
    ，故上開施用毒品罪，應非集合犯之罪。又行為人各次施用
    毒品之行為，均係為滿足各該次之毒癮，於滿足毒癮後，該
    次行為即已完成；是各次均為各自獨立之行為，各具獨立性
    ，其前後次施用毒品行為間，自無密切不可分之關係，各自
    獨立構成同一施用毒品罪責，顯然不合接續犯之構成要件。
    （參酌最高法院96年8 月21日第9 次刑庭會議決議之丁說說
    明）。
  (三)施用毒品應一罪一罰：依刑法第56條修正理由之說明，謂「
    對繼續犯同一罪名之罪者，均適用連續犯之規定論處，不無
    鼓勵犯罪之嫌，亦使國家刑罰權之行使發生不合理之現象。
    」「基於連續犯原為數罪之本質及刑罰公平原則之考量，爰
    刪除有關連續犯之規定」等語，即係將本應各自獨立評價之
    數罪，回歸本來就應賦予複數法律效果之原貌。因此，就刑
    法修正施行後多次施用毒品之犯行，採一罪一罰，始符合立
    法本旨（參酌最高法院96年8 月21日第9 次刑庭會議決議）
    。
  (四)本件依檢察官所提出之證據，除能證明被告僅有上開有罪所
    示各該施用第一級毒品海洛因之犯行外（即一次驗尿檢驗報
    告之嗎啡陽性反應，應僅能認定各施用一次海洛因），就其
    餘檢察官所指之施用第一級毒品海洛因犯行，則除了被告自
    白外，並無其他補強證據可資證明，是依上開說明，此部分
    原應為被告無罪之諭知，然檢察官認為此部分與前開有罪部
    分，分別有集合犯之實質上一罪關係，爰不另為無罪之諭知
    。
五、據上論斷，應依刑事訴訟法第273 條之1 第1 項、第299 條
    第1 項前段，毒品危害防制條例第10條第1 項、第18條第1
    項前段，刑法第11條、第51條第5 款，中華民國九十六年罪
    犯減刑條例第2 條第1 項第3 款、第7條， 判決如主文。
中　　華　　民　　國　　96　　年　　11　　月　　15　　日
                  刑事第一庭    法  官  曾吉雄
以上正本證明與原本無異。
如不服本判決應於收受本判決送達後十日內向本院提出上訴書狀，
其未敘述上訴理由者，並得於提起上訴後十日內向本院補提理由
書狀（均須按他造當事人之人數附繕本）「切勿逕送上級法院」
中　　華　　民　　國　　96　　年　　11　　月　　15　　日
                                書記官  潘美碧
本件論罪科刑法條：
毒品危害防制條例第10條
施用第一級毒品者，處 6 月以上 5 年以下有期徒刑。
施用第二級毒品者，處 3 年以下有期徒刑。
